臺灣高等法院刑事判決　　　　　　　　　　　　　九十三年度上訴字第二六九一號
　　上　訴　人
　　即　被　告　丁○○
　　指定辯護人　本院公設辯護人　甲○○
右列上訴人因強盜案件，不服臺灣桃園地方法院九十三年度訴字第十九號，中華民國
九十三年八月三日第一審判決（起訴案號：臺灣桃園地方法院檢察署九十二年度偵字
第一一一五五號）提起上訴，本院判決如左：
    主  文
原判決撤銷。
丁○○共同攜帶兇器強盜，處有期徒刑參年捌月。
    事  實
一、丁○○與乙○○為讀國中時之同學，畢業後，偶有來往。爰乙○○（另經檢察官
    以其連續犯之一部行為業經判決有罪確定，而為不起訴處分）基於意圖為自己不
    法之所有之犯意，於民國九十二年五月四日以其友人欠其款項為由，邀事先不知
    情之丁○○與其共同討債，當日中午十二時許，乙○○在桃園縣蘆竹鄉○○路○
    段某超商門口前，發現丙○○購物後欲駕車牌八Ｎ─五六七○號自小客車離去之
    際，即告知丁○○周女之夫為欠其款項之人，其二人即迅速進入丙○○所駕車內
    ，並由乙○○戴鴨舌帽、口罩在右前座持客觀上足為兇器使用之小刀抵住丙○○
    之腰間，丁○○則坐在後座，乙○○並喝令丙○○交付財物，致使丙○○不能抗
    拒而強取其皮包內之新台幣（下同）一千多元，然因其覺金額過少，便要求丙○○須再交出財物，因丙○○之幼兒尚在車內且本身遭小刀抵住腰間致無法抗拒，
    乃順其要求駕車返回其任職之福原針織有限公司（下稱福原公司）拿取財物，此
    際，丁○○見狀已知悉乙○○並非真正向周女討債，而係對周女強盜財物，竟未
    予勸阻，而萌生共同強盜之犯意，待車抵桃園縣蘆竹鄉○○路○段二二九巷五十
    六號福原公司前，周女以電話通知其公司之不知情之同事戊○○攜帶五萬元下來
    ，以備交付，此時乙○○命周女與其互換座位，而待戊○○帶五萬元前來正欲交
    予周女之際，即由丁○○從後座車窗伸手取走該五萬元，旋由乙○○迅速駕車離
    去，及駛至桃園縣大園鄉○○村○鄉○○路時二人始停車離去，嗣於九十二年六
    月二十日十六時許，為警循線在桃園縣大園鄉果林村二十四鄰崁下一五九號丁○○之住處將其查獲。
二、案經桃園縣政府警察局大園分局報請臺灣桃園地方法院檢察署檢察官偵查起訴。
    理  由
一、訊據被告丁○○矢口否認右揭強盜犯行，辯稱：當天係與乙○○一起去討債，伊
    有上丙○○車坐在後座，但不知乙○○是要強盜周女財物，亦不知其有帶刀，待
    乙○○上車後戴上口罩及鴨舌帽，始知乙○○要強盜財物，又伊並未自後車窗取
    走戊○○帶來之五萬元云云。惟查：
  (一)、右揭事實，業據被害人丙○○於警詢時、檢察官偵訊及本院審理中指述甚詳，
      並經證人戊○○於偵查及本院審理中到庭證述於前述時地接到周女電話通知攜
      帶五萬元下來由坐於周女車後座之人自車窗取走等情明確，核與被害人丙○○
      所指訴此部分之情節相符；且共犯乙○○於原審審理時證稱：當天是伊邀丁○○一起去討債，然後去超商，在超商門口停留約十分鐘，是為尋找作案目標，
      伊記得只有帶一把刀，在計程車上沒有戴口罩，上被害人車上有戴口罩，伊坐
      在被害人旁邊，左手靠在他旁邊的置物箱，右手拿刀抵住她腰部，刀刃有露出
      來，對她說「小姐你欠我錢，何時還我」，伊直接說五萬元，因為伊的刀子抵
      ，被告當天沒有戴口罩，拿到錢後就開走，離被害人給錢的地點，車程約十分
      鐘，伊有與被告說先把錢拿回公司再分給他但後來沒有拿給被告錢等語（見原
      審卷第四八、四九、五二、五三、五四、五六、五七頁）。嗣於本院證稱：九
      十二年五月四日中午我告訴丁○○說我是在做當舖討債工作，常要到外面等債
      務人出現，我因口渴到超商買飲料，才看到丙○○，就告訴丁○○就是這部車
      欠我錢，我就上車，丁○○跟我上車，我用刀子押著她，她拿出一千多元給我
      ，我說不夠，她就載我們到她公司，請她同事戊○○拿五萬元下來交我等語（
      見本院九十三年十月十二日審判筆錄），與被害人丙○○之指訴及證人戊○○
      之證述情節大致符合。另被告於原審坦承當天在超商門口待數分鐘，才看到被
      害人車子，要與乙○○一起去討債、收帳，有上被害人丙○○車子，乙○○坐
      在前座，伊與丙○○之小孩同坐在後座，是乙○○動手拿被害人丙○○的皮包
      ，搜出多少錢伊不知道等語（見原審九十三年七月二十日審判筆錄），如渠二
      人僅是討債，何以乙○○敢任意搜取他人財物，是被告顯足以認識清楚乙○○
      所為係強盜行為無訛。
  (二)、被告雖辯稱：伊未戴口罩、安全帽，且不知乙○○有帶刀，亦未看到乙○○拿
      刀子抵住被害人，亦未動手拿錢，事後亦未朋分贓款云云。然查，證人即共犯
      乙○○於原審證稱：伊去找被告時就已經把刀子放在身上，因伊將刀子抵在被
      害人身上，而且車上有小孩子，她可能怕了才交付錢，伊右手拿刀抵著她腰部
      ，刀刃有露出來，上車前伊有戴口罩，帽子不確定等語，又稱：伊與被害人在
      車上談話時，被告應該可以聽得到，伊不知道被告有無聽到，車子前、後座並
      無阻隔等語（見原審九十三年四月十三日審判筆錄），查丙○○之自小客車內
      空間不大，被告既坐於後座，縱其事前不知乙○○有帶刀，但當乙○○在車內
      前座帶口罩，持刀（露出刀刃）抵住周女腰部並開口向周女要錢及動手搜取周
      刀強盜之行為。況被告於本院審理中業已自承其上車後看到乙○○戴口罩及鴨
      舌帽後，才知道原來說是要討債怎變成強盜等語（見本院九十三年十月十二日
      審判筆錄），足見被告在上被害人丙○○小客車後，目睹乙○○之行為，即知
      悉乙○○係強盜周女之財物至明。又被告隨同乙○○進入周女小客車內坐於車
      上後座，目睹乙○○係強盜周女財物，而於周女開車抵達周女任職之福原針織
      公司樓下，聽聞周女打電話請其公司同事戊○○攜帶五萬元前來交付，竟未阻
      止乙○○之犯行，反而在戊○○攜款前來正欲交付周女之際，即自後座車窗伸
      手取走該五萬元，此業據丙○○及戊○○於偵查及本院審理中一致證述無訛，
      足證被告於車抵福原公司待戊○○取款前來之際，已有萌生共同強盜之犯意，
      並進而參與強盜行為（取走強盜之財物），甚為明確。被告所辯未參與強盜行
      為，不足採信。
  (三)、次查，同案被告乙○○曾因強盜案件，經原審法院於九十二年八月十八日，以
      九十二年度訴字第一○○五號，判處有期徒刑七年四月，並於九十二年十月二
      十日撤回上訴確定在案，共犯乙○○本件犯行經移送之犯罪時間，係在前案判
      決宣示前，且與前案具有連續犯關係，屬於裁判上一罪，應為前案確定判決效
      力所及，自不得再行追訴，業經檢察官為不起訴處分在案，有不起訴處分書附
      於偵查卷可稽。綜上，被告有與乙○○共同加重強盜之行為，事證明確，犯行
      堪以認定，應依法論科。
二、按刑法第三百二十一條第一項第三款所謂兇器，其種類並無限制，凡客觀上足以
    對被害人生命、身體、安全構成威脅，具有危險性之兇器均屬之，且只需犯案時
    攜帶此種具有危險性之兇器為已足，並不以攜帶之初有行兇之意圖為必要（最高
    法院七十九年台上字第五二五三號判例參照）。本件共犯乙○○於被害人車上所
    使用之小刀，刀尖峰利，以之抵住被害人腰部，客觀上對於被害人之生命、身體
    、安全已構成威脅，足以為兇器使用。核被告丁○○所為，係犯刑法第三百三十
    條第一項之加重強盜罪。被告丁○○於乙○○強盜被害人丙○○之過程中，萌生
    與乙○○共同強盜之犯意並分擔犯罪之行為，依刑法第二十八條，應論以共同正
    犯。惟被告原係誤信乙○○之言，受邀與乙○○共同討債，並不知乙○○欲強盜
    他人財物，待隨同乙○○進入被害人周女之車內，見乙○○之所為後始知乙○○
    並非真正討債而係強盜周女財物，乃於中途萌生與乙○○共同強盜之犯意，並參
    與部分之強盜財物（取走現款五萬元）行為，其實際並未持刀對被害人實施強暴
    脅迫之行為，且事後亦未分得任何財物，業據被告及乙○○一致供明，衡其犯罪
    之情狀，在客觀上顯足以引起一般同情，如處以最低度之刑（有期徒刑七年），
    猶嫌過重，爰依刑法第五十九條規定，予以酌量減輕其刑二分之一。
三、原審對被告丁○○論罪科刑，固非無見，惟查被告原係應乙○○之邀共同討債，
    事前並不知乙○○係要強盜財物，是於進入被害人丙○○車內後目睹乙○○之行
    為始知悉乙○○並非討債而係強盜財物，乃萌生共同強盜之犯意，並參與強盜行
    為。乃原審竟認定被告自始即與乙○○有共同強盜之犯意聯絡並分擔強盜之犯罪
    行為，其事實之認定，顯有錯誤。被告上訴否認共同強盜固無可取，惟原判決既
    有上開可議之處，自屬無可維持，應由本院將原判決撤銷改判。爰審酌被告年輕
    力壯，不思自力營生，竟與人共同持兇器強盜財物，危害社會治安至鉅，暨其犯
    罪之動機、目的、手段，犯罪時所受之刺激及其品行、生活狀況、智識程度為高
    中肄業、犯罪所生之損害，及犯罪後飾詞否認態度不佳，然其實際並未持刀脅迫
    被害人等一切情狀，量處有期徒刑三年八月，以資懲儆。至被告與乙○○犯案所
    用之小刀一把，並未扣案，該把刀子於犯案後已經丟棄而不存在，為乙○○供述
    在卷，爰不另為沒收之諭知，併此敘明。
據上論斷，應依刑事訴訟法第三百六十九條第一項前段、第三百六十四條、第二百九
十九條第一項前段，刑法第二十八條、第三百三十條第一項、第三百二十一條第一項
第三款、第五十九條，判決如主文。
本案經檢察官施慶堂到庭執行職務。
中　　　華　　　民　　　國　　九十三　　年　　　十　　　月　　二十六　　日
                              臺灣高等法院刑事第二庭
                                  審判長法  官  蔡　長　溪
                                        法  官  楊　貴　志
                                        法  官  林　俊　益
右正本證明與原本無異。
如不服本判決，應於收受送達後十日內向本院提出上訴書狀，其未敘述上訴之理由者
並得於提起上訴後十日內向本院補提理由書（均須按他造當事人之人數附繕本）。
                                        書記官  洪　雪　娥
中　　　華　　　民　　　國　　九十三　　年　　　十　　　月　　二十七　　日
附錄：本案論罪科刑法條全文
中華民國刑法第三百三十條
犯強盜罪而有第三百二十一條第一項各款情形之一者，處七年以上有期徒
刑。
前項之未遂犯罰之。
